【裁判字號】    89,判,601
【裁判日期】    890303
【裁判案由】    營利事業所得稅
【裁判全文】
行  政  法  院  判  決                            八十九年度判字第六○一號
    再 審原 告  布老爺食品股份有限公司
    代  表  人  甲○○○
    再 審被 告  財政部臺北市國稅局
右當事人間因營利事業所得稅事件，再審原告對本院中華民國八十七年十二月三十一
日八十七年度判字第二八三二號判決，提起再審之訴，本院判決如左︰
    主  文
再審之訴駁回。
    事  實
緣再審原告八十一年度營利事業所得稅結算申報，列報所得額為虧損新臺幣（下同）
六、八三八、三二一元。再審被告以其營業成本及營業費用均無法查核，乃按糖果餅
乾零售業同業利潤標準（行業代號六二○二—十七，純利率百分之十二）核計其營業
淨利為六、四八二、三二八元，加計非營業收入一二、四四四元，減除非營業損失三
三、五九八元後，核定所得額為六、四六一、一七四元。再審原告不服，申經復查結
果，獲准核減所得額一、○八○、三八八元。再審原告仍不服，循序提起行政訴訟。
經本院八十七年度判字第二八三二號判決（原判決）予以駁回，復以該判決具有行政
訴訟法第二十八條第一、十款規定事由，對之提起再審之訴，茲摘敘兩造訴辯意旨於
次：
再審原告起訴意旨略謂︰再審原告八十一年度列報營業費用一五、三六○、九二二元
，依彙整列印之帳冊以觀，其帳冊憑證果真「不能查核」，抑被告怠忽職責，漠視人
民權益，如查有短漏報收入或虛列費用，理應依法送罰，豈可以不相干之理由否准認
列薪資，再以同業利潤標準之純益率核計所得額，其違誤情形茲分三項說明：(一)、薪
資費用部分：查本期列報薪資八、九九七、三三一元為營業費用之半，不論是固定員
工或因應季節需要僱用之臨時工，均依實際支付之薪資備有印領清冊，並依規定辦理
扣繳及通報歸戶，與稅法規定並無不合。原處分及一再訴願決定僅以「無法究明」用
人費用是否真實為由，認為不能查核，如此臆測，草率推估，置人民權益於何地﹖究
竟是否真實支出﹖即可通報查核，亦可實地訪查，列報之員工有無虛列﹖何人為人頭
﹖金額若干﹖既無具體事實，亦不予查證，是所稱不能查核，正凸顯原處分之不明事
理及一再訴願決定之曲意維護。至再審被告以未及投保藉詞剔除薪資之不當亦經鈞院
判明，不再論述。(二)、除薪資以外其他營業費用部分：再審原告除薪資外，營業費用
尚包括租金支出、郵電費、水電費、保險費、折舊．．．等，每一費用科目均依序彙
整，請參閱提示之相關帳冊，原查應可逐一予以詳查，並無不能查核之理由。(三)、再
審被告初查所稱「異常」者包括(1)應付費用(2)現金(3)股東往來三科目部分：按查核準
則第七條規定：「帳簿有塗改內容或．．．經查明無不法情事，且會計記錄銜接，憑
證相符者，仍應『查核認定』，再審原告縱帳簿記載容有疏漏錯誤，如予以補記或更
正，依法並無不合。如事涉不法，虛列費用或短漏所得等情事「理應依法處罰」法有
明文。今既無不法，且帳證相符，何以初查主觀認定為「不能查核」﹖況原查所稱異
常，其中(1)應付費用之相對科目如貸記八十年度費用或貸記現金，與八十一年度費用
何干﹖(1)並無虛增八十一年度之費用。至(2)現金科目及(3)股東往來科目，既或因錯漏
致生現金貸差，其相對科目亦無虛列費用之情事，亦不能因而武斷認定支出不實。是
初查如有疑點，不能以存疑的態度剔除，理應查明真相核實認定。另鈞院所指「是被
告依同業利潤標準核定其『營業費用』，並無違誤」乙節。經查初查係依同業利潤標
準之純益率核定所得額，尚非以費用率核定營業費用併予陳明。請判決廢棄原判決，
撤銷一再訴願決定及原處分等語。
再審被告答辯意旨略謂︰一、再審原告八十一年度營利事業所得稅結算申報，列報所
得額為虧損六、八三八、三二一元。再審被告初查以其營業成本無法勾稽，再審原告
自請依同業利潤標準核定，營業費用因帳載混亂，現金帳多次發生貸差，且二至十二
月平均每月僱用員工僅四十三人，一月份卻列報一九四人，經再審被告初查二次函請
再審原告提示相關文件備查，均未獲提示，致營業費用是否確實發生，無從查核，乃
按糖果餅乾零售業同業利潤標準（行業代號六二○二－十七，純利率百分之十二）核
計其營業淨利為六、四八二、三二八元，加計非營業收入一二、四四四元，減除非營
業損失三三、五九八元後，核定所得額為六、四六一、一七四元。二、營業費用部分
，再審原告雖補具書面說明，惟仍未提示各相關文件備查，致無法就復查主張進行審
酌，原核定依同業利潤標準核定其所得額，並非無據。惟依其所提示之專櫃廠商合約
書及調查報告等資料，再審原告主張係將糖果餅乾批售予各大百貨公司，尚無不合，
改按批發業之同業利潤標準純利率百分之十重核結果，其所得額應為五、三八○、三
八八元，准予核減全年所得額一、○八○、三八八元。三。又再審原告原有帳證，經
於行政救濟程序中各審理機關財政部、行政院及鈞院原審判決審慎審理，乃經原判決
確定在案，再審原告之主張核無未經斟酌之重要證物，又鈞院原審判決並無所適用之
法規與應適用之現行法規相違背，或與解釋判例有所牴觸情事，是再審原告以適用法
規顯有錯誤為由，提起再審之訴，依鈞院所著六十二年判字第六一○號判例，顯非適
法。從而再審原告僅持法令見解之歧異資為爭執，要無提起再審之要件，請駁回再審
之訴等語。
    理  由
按行政訴訟法第二十八條第一款所謂適用法規顯有錯誤者，係指原判決所適用之法規
與該案應適用之現行法規相違背或與解釋判例有所牴觸者而言，至於法律上見解之歧
異，再審原告對之縱有爭執，要難謂為適用法規錯誤，而據為再審之理由。本院六十
二年判字第六一○號著有判例。又該條第十款所謂發見未經斟酌之重要證物者，係指
該證物在前訴訟程序中即已存在而當事人不知其存在，現始發現者而言，並以如經斟
酌可受較有利益之裁判者為限，亦經本院六十九年判字第七三六號著成判例。本件原
判決係以：「本件原告（即再審原告下同）八十一年度營利事業所得稅結算申報，列
報所得額為虧損六、八三八、三二一元。被告（即再審被告下同）初查以其營業成本
無法勾稽，原告自請依同業利潤標準核定，營業費用因帳載混亂，現金帳多次發生貸
差，且二至十二月平均每月僱用員工僅四十三人，一月份卻列報一九四人，經被告二
次函請原告提示相關文件備查，均未獲提示，致營業費用是否確實發生，無從查核，
乃按糖果餅乾零售業同業利潤標準（行業代號六二○二—十七，純利率百分之十二）
核計其營業淨利為六、四八二、三二八元，加計非營業收入一二、四四四元，減除非
營業損失三三、五九八元後，核定所得額為六、四六一、一七四元。申經復查結果，
認依其所提示之專櫃廠商合約書及調查報告等資料，原告主張係將糖果餅乾批售予各
大百貨公司，尚無不合，改按批發業之同業利潤標準純利率百分之十重核結果，其所
得額應為五、三八○、三八八元，准予核減全年所得額一、○八○、三八八元。原告
嗣以其已將帳簿整理完竣，請求重核其營業費用云云，循序提起行政訴訟，惟查原告
於初查提示之帳簿：一、應付費用科目記載異常，該公司二至十一月平均每月僱用員
工人數約四十餘人，一月份列報薪資清冊一九四人，帳上薪資科目，一月三十一日部
分亦經塗改，並補插年終獎金一六○、二三六元。二、現金科目：一月二十八日貸記
二、七八一、三六九元，產生負數，此係事後塗改一月份薪資、伙食費等金額所致。
一月三日現金帳餘額為負一、五二○、五四七元；六月二十二日現金餘額負七四三、
九六一元。六月二十三日現金餘額負七四一、四四一元；六月二十九日現金餘額負七
六三、四○九元。三、股東往來科目帳列餘額未更改。復查時，被告請原告就上述疑
點提示相關資料供核，惟原告仍未對股東往來帳提出說明並提示相關資料。訴願時始
提示股東陳樹英、甲○○○存摺影本稱該公司付款方式，係以當日收到現金直接支付
，有不足數時，則向股東無息借入現金周轉。因會計人員異動，漏未入帳，直至八十
一年六月三十日始發現疏失，新會計人員乃一次補登，依實際發生日更正之，因係由
股東戶頭領現支付，無匯入證明文件。惟依其自行更正資料顯示，一月二十八日借記
股東往來一、六○○、○○○元；一月三十一日貸記沖股東往來一、六○○、○○○
元。六月一日借記股東往來一、五○○、○○○元，六月十日借記股東往來一、五○
○、○○○元；六月十五日借記股東往來二、○○○、○○○元；十一月十日借記股
東往來一、五○○、○○○元。而所提示之甲○○○存摺，經原告色筆註記之提款為
八十一年三月十二日五○、○○○元；八十一年四月十五日四、四五○、○四八元，
八十一年五、六、七月均無存提款記錄，亦未提示一月份及八月十九日之後部分存摺
。陳樹英之存摺，色筆註記者僅八十一年二月二十一日五○○、○○○元，八十一年
一月份及八十一年三月九日之後之存摺未提示，所稱係上開股東戶內提領交付云云，
並無相符之資料，不足採信。且衡諸常情，如係據實記帳，縱難免有疏失漏記情形，
惟於支付前即記錄支付分錄，則為罕見，現金帳更無貸餘之可能。原告雖於查帳後補
載股東往來，唯所提資料，不足以證明確有該往來，且據其於訴願時所為說明，於八
十一年六月三十日即已發現疏失，何以未即行補載，迨至查帳，被告發現不符後，方
進行補載，有違常理，其補載，顯係為消彌現金貸差而作。況依原告自承，其均以現
金支付各項交易，則八十一年二月份之薪資伙食費亦應係以現金給付，依所提薪資清
冊，二月份之薪資伙食減除扣繳所得稅一、二○○元後，實際支付一、○○一、二八
一元，原告現金帳上無是項支出之記載，如加記該項支出，原告更正後之現金帳，仍
有貸差情形發生，足見原告帳載之支出有不實情形。參以薪資清冊上所列發給之薪資
伙食費（詳附表清冊薪資及伙食費欄），與帳載薪資及伙食費金額不符（詳附表帳載
薪資及伙食費欄）及九月份僅有員工十七人，支付薪資五○七、七四一元即可獲取六
、九○一、六○五元之營業收入，而一月份營業收入僅一二、○七一、九三四元，卻
使用多達一九四人，支付薪資二、四三○、六六九元，顯不成比例（其各月營業收入
與支付薪資情形詳如附表），益可資佐證。況不論是否臨時工，依勞工保險條例施行
細則第十九條規定，應於勞工到職當日列表申報，原告聲稱臨時工未及加保即已離職
云云，殊無可採。雖是否為勞工投保，與是否確有僱用該勞工支付薪資無必然關聯，
查核準則，亦未規定已投保之勞工薪資始得列報費用，然原告帳載支出不實，已如前
述，何項支出確實，何項支出不實，無從依所提示資料辨明，亦即全部營業費用無從
依帳證資料查核。按納稅義務人有提供確實完整之資料供核之義務，如未提出，稅捐
稽徵機關即可逕按同業利潤標準核定，無須逐一證明為不實始剔除」。等語，為得心
證之理由，乃認再審被告依同業利潤標準核定其營業費用，並無不合，查再審被告適
用所得稅法第八十三條第一項，同法施行細則第八十一條規定，核其所適用之法規與
該案應適用之現行法規並不相違背，亦無與解釋、判例有所牴觸之情形，又原判決復
參酌再審原告所提總帳、現金帳及營業費用科目總帳，薪資清冊，認其帳載支出不實
，亦難謂未對所提證物漏未予斟酌，揆諸首揭說明，再審原告主張，顯非可採。是本
件再審之訴，難認為有再審理由，應予駁回。
據上論結，本件再審之訴為無理由，爰依行政訴訟法第三十三條、民事訴訟法第五百
零二條第二項，判決如主文。
中    華    民    國     八十九      年      三      月       三        日
                    行 政 法 院 第 四 庭
                                審 判 長 評  事      葉  振  權
                                         評  事      吳  錦  龍
                                         評  事      吳  明  鴻
                                         評  事      尤  三  謀
                                         評  事      陳  光  秀
右  正  本  證  明  與  原  本  無  異
                                         法院書記官  張  惠  美
中    華    民    國     八十九      年      三      月       三        日


司法院資訊處製作；財團法人民間司法改革基金會備份。
